【裁判字號】    89,台上,7053
【裁判日期】    891123
【裁判案由】    偽造貨幣
【裁判全文】
最高法院刑事判決                              八十九年度台上字第七○五三號
    上  訴  人  甲○○
右上訴人因偽造貨幣案件，不服台灣高等法院台中分院中華民國八十九年九月五日第
二審更審判決（八十九年度上更(一)字第一二七號，起訴案號：台灣台中地方法院檢察
署八十七年度偵字第一二○五○號），提起上訴，本院判決如左：
    主  文
原判決撤銷，發回台灣高等法院台中分院。
    理  由
本件原判決略以，上訴人甲○○意圖供行使之用，而收集偽造之通用紙幣，經第一審
法院判處罪刑後，提起第二審上訴。經查，本件不服第一審判決，提起第二審上訴，
雖係以被告甲○○為上訴人，但其上訴狀末尾具狀人，係由謝金蘭以其妻身分捺指印
，並寫「代」字。據謝金蘭於原審坦承該上訴狀末甲○○姓名係其所簽，而其原審之
選任辯護人對於受命法官訊以「被告沒有上訴，只有其太太上訴有何意見」時，亦表
示「無」。然上訴人與謝金蘭已於民國八十六年十二月六日離婚，並辦妥離婚戶籍登
記，有卷附戶籍謄本可按；且謝金蘭於本院訊問時亦稱「與甲○○離婚後未再結婚」
。則謝金蘭於八十八年七月二十九日，提起本件第二審上訴時，與甲○○既無婚姻關
係，自無依配偶身分取得獨立上訴之權，其上訴應非適法，且屬不能補正，其上訴不
合法律上程式，應予駁回等情。因而駁回第二審上訴。固非無見。
惟查，「原審法院認為上訴不合法律上之程式或法律上不應准許或其上訴權已經喪失
者，應以裁定駁回之。但其不合法律上之程式可補正者，應定期間先命補正。」、「
第二審法院認為上訴有第三百六十二條前段之情形者，應以判決駁回之。但其情形可
以補正而未經原審法院命其補正者，審判長應定期間先命補正。」刑事訴訟法第三百
六十二條、第三百六十七條定有明文。核閱本件第二審上訴狀（見八十八年度上訴字
第一九三一號卷第三至第五頁）所載，其當事人欄已列名「上訴人即被告  甲○○」
，自係以甲○○名義為上訴人。至其末頁具狀人欄又記載「甲○○  妻：謝金蘭代（
按指印）」等字，亦表明甲○○為具狀人，而謝金蘭僅係代為具狀而已。此由上訴人
甲○○於原審陳稱，伊在管訓中，文書進出不便，乃託伊前妻代為撰狀提起第二審上
訴；謝金蘭亦謂如此等情可證（見八十九年度上更(一)字第一二七號卷第四十四、五十
四頁）。是該第二審上訴，自係以上訴人甲○○名義為之，並非由謝金蘭以配偶身分
獨立上訴，甚明。原判決認定係謝金蘭提起本件第二審上訴，且於當事人欄記載「上
訴人  謝金蘭」，已有誤會。又該第二審上訴書狀雖未由上訴人親自簽名、蓋章或按
指印，與刑事訴訟法第五十三條有關非公務員自作文書之程式有違，惟此情形既非不
可補正，乃原審未依前開規定命甲○○補正，即逕認該上訴為不合法，予以駁回，自
屬於法有違。上訴人上訴意旨，指摘原判決不當，非無理由，應認仍有撤銷發回更審
之原因
據上論結，應依刑事訴訟法第三百九十七條、第四百零一條，判決如主文。
中      華      民      國    八十九    年     十一     月    二十三    日
                              最高法院刑事第七庭
                                  審判長法官  吳  雄  銘
                                        法官  池  啟  明
                                        法官  石  木  欽
                                        法官  郭  毓  洲
                                        法官  吳  三  龍
      右正本證明與原本無異
                                              書  記  官
中      華      民      國    八十九    年     十一     月    二十七    日


司法院資訊處製作；財團法人民間司法改革基金會備份。
